【裁判字號】    99,易,1454
【裁判日期】    990628
【裁判案由】    詐欺
【裁判全文】
臺灣臺北地方法院刑事判決              99年度易字第1454號
公  訴  人  臺灣臺北地方法院檢察署檢察官
被      告  丁○○
上列被告因詐欺案件，經檢察官提起公訴（九十九年度偵緝字第
八三二號、第八三三號），被告於準備程序中先就被訴事實為有
罪之陳述，經本院告以簡式審判之旨，並聽取當事人之意見後，
本院合議庭裁定行簡式審判程序，判決如下：
    主  文
丁○○幫助意圖為自己不法之所有，以詐術使人將本人之物交付
，累犯，處有期徒刑捌月。
    事  實
一、丁○○前於(一)民國八十九年間，因詐欺案件，經臺灣高雄地
    方法院以八十九年度易字第二三六一號刑事判決，判處有期
    徒刑四月確定，於九十一年三月二十一日執行完畢；次於(二)
    九十二年間，因將個人帳戶提供予詐騙集團使用之詐欺案件
    ，經本院以九十五年度訴緝字第八三號刑事判決，判處有期
    徒刑八月確定；再於(三)九十三年間，因違反商業會計法案件
    ，經本院以九十六年度重訴字第一二○號刑事判決，判處有
    期徒刑八月，減為有期徒刑四月確定，上開(二)之案件嗣經本
    院以九十七年度聲減字第二八○號裁定減刑為有期徒刑四月
    ，並與上開(三)之案件定應執行刑為有期徒刑七月確定，於九
    十五年十二月十二日縮短刑期執行完畢；復於(四)九十六年間
    ，因將個人行動電話門號提供予詐騙集團使用之詐欺案件，
    經臺灣高等法院以九十七年度上易字第一二一二號刑事判決
    ，判處有期徒刑十月，減為有期徒刑五月確定，於九十八年
    四月一日縮短刑期執行完畢。
二、詎丁○○仍不知悛悔，明知將自己之金融帳戶提款卡及密碼
    交付予他人使用，將可能幫助他人遂行詐騙行為，仍基於幫
    助詐欺之犯意，於九十八年十一月三日前某不詳時間，在不
    詳地點，將其前所申辦中華郵政股份有限公司（下稱中華郵
    政）文山樟腳里郵局第0000000000000000
    00號帳戶（下稱系爭帳戶）之提款卡及密碼，交付予真實
    姓名、年籍不詳之成年人使用以幫助之。後該成年人基於為
    自己不法所有之犯意，於(一)九十八年十一月三日十九時十六
    分許，去電甲○○，佯稱：其先前透過奇摩網路購物交易設
    定錯誤，須利用自動櫃員機操作，始可避免每月被連續扣款
    云云，致甲○○不疑有他，乃依該成年人之指示，於同日二
    十時五分許，前往彰化縣花壇鄉○○路三一六號花壇郵局，
    操作該郵局設置之自動櫃員機，而匯款新臺幣（下同）二萬
    九千九百八十九元至丁○○系爭帳戶內，旋遭該成年人提領
    一空；(二)九十八年十一月三日二十一時三十分許，去電丙○○，佯稱：其先前透過奇摩網路購物交易設定錯誤，須利用
    自動櫃員機操作，始可避免每月被連續扣款云云，致丙○○
    不疑有他，乃依該成年人之指示，於同日二十二時三十一分
    許，前往臺南縣永康市○○○街六八號統一超商，操作該超
    商內之自動櫃員機，而匯款二萬一千零二十一元（起訴書誤
    載為二千一百零二元，業經蒞庭檢察官於本院九十九年六月
    十四日審理時當庭更正）至丙○○系爭帳戶內，旋遭該成年
    人提領一空；(三)九十八年十一月三日二十一時五十四分許，
    去電乙○○，佯稱：其先前透過奇摩網路購物交易設定錯誤
    ，須利用自動櫃員機操作，始可避免每月被連續扣款云云，
    致乙○○不疑有他，乃依該成年人之指示，於同日二十二時
    四十一分許，前往臺北縣永和市○○街一號永和郵局，操作
    該郵局設置之自動櫃員機，而匯款二萬九千九百八十九元至
    丁○○系爭帳戶內，旋遭該成年人提領一空；(四)九十八年十
    一月三日二十一時許，去電戊○○，佯稱：其先前透過奇摩
    網路購物交易設定錯誤，須利用自動櫃員機操作，始可避免
    每月被連續扣款云云，致戊○○不疑有他，乃依該成年人之
    指示，於翌（四）日零時二十九分許，前往高雄市○○路三
    三二號高雄商業銀行股份有限公司桂林分行，操作該銀行設
    置之自動櫃員機，而匯款二萬九千九百八十九元至丁○○系
    爭帳戶內，旋遭該成年人提領一空。嗣因甲○○、丙○○、
    乙○○、戊○○察覺有異，始知受騙，乃報警處理，始循線
    查悉上情。
三、案經臺北市政府警察局文山第一分局報告臺灣臺北地方法院
    檢察署（下稱臺北地檢署）檢察官偵查起訴。
    理  由
一、認定事實所憑之證據：
    上開事實二之部分，業據被告丁○○於本院九十九年六月十
    四日審理時供承不諱（本院當日審判筆錄參照），核與證人
    即告訴人甲○○、戊○○及證人即被害人丙○○、乙○○之
    證述情節大致相符（證人甲○○部分，臺北地檢署九十九年
    度偵字第二○九二號卷第四頁、第五頁參照；證人丙○○部
    分，同上卷第六頁至第八頁參照；證人乙○○部分，同上卷
    第九頁、第十頁參照；證人戊○○部分，臺北地檢署九十九
    年度偵字第三五四六號卷第十頁至第十二頁參照），並有自
    動櫃員機交易明細表四紙、中華郵政儲匯處九十九年一月二
    十五日處儲字第○九九一○○○一四一號函、中華郵政臺北
    郵局九十八年十一月二十日北營字第○九八○九○三八一一
    號函各檢送系爭帳戶之開戶基本資料及交易明細表一份等件
    附卷可稽（臺北地檢署九十九年度偵字第二○九二號卷第十
    四頁、第二二頁、第二七頁、第二八頁、第四六頁至第四八
    頁，九十九年度偵字第三五四六號卷第十頁至第十五頁參照
    ），堪認被告所為任意性自白核與事實相符，堪予採信。綜
    上所述，本件事證明確，被告犯行堪以認定，應予依法論科
    。
二、論罪科刑之法律適用：
  (一)按刑法上之幫助犯，係對於犯罪與正犯有共同之認識，而以
    幫助之意思，對於正犯資以助力，而未參與實施犯罪之行為
    者而言（最高法院七十五年度臺上字第一五○九號、八十八
    年度臺上字第一二七○號判決亦同此意旨）。是以，如未參
    與實施犯罪構成要件之行為，且係出於幫助之意思提供助力
    ，即屬幫助犯，而非共同正犯。本件被告丁○○基於幫助之
    犯意，將系爭帳戶之提款卡及密碼與真實姓名、年籍不詳之
    成年人，該成年人利用被告之幫助，意圖為自己不法之所有
    ，施用詐術使告訴人甲○○、戊○○及被害人丙○○、乙○○陷於錯誤，因而匯款至被告所提供之系爭帳戶內，是被告
    所為係參與詐欺罪構成要件以外之行為，且在無證據證明被
    告係以正犯而非以幫助犯之犯意參與犯罪之情形下，應認其
    所為係幫助犯而非正犯行為。是核被告所為，係幫助犯刑法
    第三百三十九條第一項詐欺取財罪。
  (二)被告以一幫助詐欺取財行為，使該成年人得以分別詐騙甲○○、戊○○、丙○○及乙○○，致其等陷於錯誤，因而交付
    財物，為想像競合犯，應依刑法第五十五條之規定從一重處
    斷。
  (三)查被告有如事實一之(二)至(四)所載之犯罪科刑執行情形，有臺
    灣高等法院被告全國前案紀錄表一份及被告所犯前開案件之
    判決書、裁定書等件在卷可稽，其前受有期徒刑執行完畢，
    於五年以內故意再犯本件有期徒刑以上之罪，為累犯，應依
    刑法第四十七條第一項之規定，加重其刑。
  (四)被告幫助他人犯上開詐欺取財之罪，爰依刑法第三十條第二
    項之規定，按正犯之刑減輕之。並依法先加後減之。
  (五)爰審酌被告前已曾二度因提供金融帳戶、行動電話門號予詐
    騙集團使用而犯幫助詐欺取財罪，經法院分別判處有期徒刑
    八月，減為有期徒刑四月，及有期徒刑十月，減為有期徒刑
    五月確定，竟仍未知所省悟，第三度出賣金融帳戶供他人從
    事不法使用，間接導致犯罪集團因使用人頭帳戶，阻礙警方
    之查緝，致犯罪之追查趨於複雜困難，更造成被害人及告訴
    人財物之損失，嚴重危害交易秩序與社會治安，造成之危害
    非輕，顯見其法治觀念淡薄，倘仍以得易科罰金之刑之方式
    執行，已無法收矯治之效，而有實地執行自由刑加以教化之
    必要，並審酌被告之品行、智識程度、犯罪所生危害及犯後
    尚能坦承犯行，惟迄今未能與被害人、告訴人洽談和解，賠
    償損害等一切情狀，量處如主文所示之刑，以示警儆。
據上論斷，應依刑事訴訟法第二百七十三條之一第一項、第二百
九十九條第一項前段，刑法第三百三十九條第一項、第三十條第
一項前段、第二項、第五十五條、第四十七條第一項，刑法施行
法第一條之一，判決如主文。
本案經檢察官謝憲杰到庭執行職務。
中    華    民    國    99    年    6     月    28    日
                  刑事第九庭    法  官  張詩芸
以上正本證明與原本無異。
如不服本判決應於收受送達後10日內向本院提出上訴書狀，並應
敘述具體理由；其未敘述上訴理由者，應於上訴期間屆滿後20日
內向本院補提理由書（均須按他造當事人之人數附繕）「切勿逕
送上級法院」。
                                書記官  顏淑華
中    華    民    國    99    年    6     月    28    日
附錄本案論罪科刑法條全文：
中華民國刑法第三百三十九條
意圖為自己或第三人不法之所有，以詐術使人將本人或第三人之
物交付者，處五年以下有期徒刑、拘役或科或併科一千元以下罰
金。
以前項方法得財產上不法之利益或使第三人得之者，亦同。
前二項之未遂犯罰之。

司法院資訊處製作；財團法人民間司法改革基金會備份。
